臺灣臺中地方法院民事判決 
                                 110年度豐簡字第308號
原      告  黃萬全  


            黃萬基  

            黃麗卿  


            黃麗惠  

兼  上四人
共      同
訴訟代理人  黃秝珍  

上  一  人
訴訟代理人  施雅芳律師
被      告  林孟緗  

訴訟代理人  羅淑菁律師
上列當事人間請求損害賠償事件，本院於民國110年12月8日言詞
辯論終結，判決如下：
    主      文
一、被告應給付原告黃秝珍新臺幣（下同）9,206元、原告黃萬
    全5,940元，及均自民國110年5月8日起至清償日止，按週年
    利率百分之5計算之利息。
二、原告其餘之訴駁回。
三、訴訟費用由被告負擔百分之8，餘由原告黃秝珍負擔百分之4
    8、原告黃萬全負擔百分之14，原告黃萬基、黃麗卿、黃麗
    惠各負擔百分之10。
四、本判決第一項部分，得假執行。但被告如以9,206元、5,940
    元分別為原告黃秝珍、黃萬全預供擔保後，得免為假執行。
五、原告其餘假執行之聲請駁回。　　
    事實及理由
壹、程序部分：
    原告黃萬全、黃萬基、黃麗卿、黃麗惠經合法通知，未於最
    後言詞辯論期日到場，核無民事訴訟法第386條各款所列情
    形，爰依被告之聲請，由其一造辯論而為判決。
貳、實體部分：　　
一、原告主張：
　㈠被告於民國108年5月29日下午，騎乘車牌號碼000-0000號普
    通重型機車，沿臺中市烏日區光德路往中山路1段方向行駛
    ，於同日下午4時24分許，行駛至臺中市○○區○○路000號前時
    ，未注意車前狀況及隨時採取必要之安全措施，適被繼承人
    黃金和騎乘車牌號碼000-000號普通重型機車，同沿光德路
    往中山路1段方向行駛在被告右前方，遭被告騎乘之機車右
    側前車頭與黃金和駕駛機車之左側後車尾發生碰撞，黃金和
    當場人車倒地（下稱本件車禍事故），而受有「左側前臂撕
    裂傷、四肢多處挫擦傷」，及「第三腰椎根斷裂併第三/四
    腰椎狹窄與滑脫症」、「第二腰椎楔形壓迫閉鎖性骨折」傷
    害。
　㈡嗣黃金和因本件車禍所致上開傷害，日漸抵抗力減弱，於108
    年10月31日重心不穩跌倒受有「髖骨骨折」，終引發「慢性
    阻塞性肺病、肺炎併呼吸衰竭、敗血性休克、急性腎衰竭」
    而於108年12月4日死亡。原告五人為黃金和之法定繼承人。
    ⒈原告黃秝珍經全體繼承人同意，就直接被害人黃金和依民
    法第193條規定所得主張之醫藥費及增加生活上需要公同共
    有債權，協議分割由原告黃秝珍一人單獨取得，依侵權行為
    、繼承、遺產分割之法律關係，請求被告賠償原告黃秝珍37
    萬5,191元。⒉原告黃萬全經全體繼承人同意，就直接被害人
    黃金和依民法第193條規定所得主張之看護費公同共有債權
    ，協議分割由原告黃萬全一人單獨取得，依侵權行為、繼承
    、遺產分割之法律關係，請求被告賠償原告黃萬全看護費11
    萬2,200元。⒊被告不法侵害黃金和致死，①原告黃秝珍依民
    法第192條請求被告賠償原告黃秝珍支出之殯葬費43萬4,692
    元。②原告五人爰依民法第194條規定，請求賠償原告五人精
    神慰撫金各20萬元。
　㈢並聲明：⒈被告應給付原告黃萬全31萬2,000元、原告黃萬基2
    0萬元、原告黃麗卿20萬元、原告黃麗惠20萬元、原告黃秝
    珍100萬9,883元，及均自起訴狀繕本送達被告翌日起至清償
    日止，按週年利率百分之5計算之利息。⒉願供擔保，請准宣
    告假執行。
二、被告則以：
　㈠本件車禍僅造成黃金和受有「左側前臂撕裂傷、四肢多處挫
    擦傷」傷害。至於原告主張黃金和因本件車禍受有「第三腰
    椎根斷裂併第三/四腰椎狹窄與滑脫症」、「第二腰椎楔形
    壓迫閉鎖性骨折」傷勢，及因此傷勢導致108年11月19日「
    慢性阻塞性肺病、肺炎併呼吸衰竭、敗血性休克、急性腎衰
    竭」等疾病，進而於「108年12月4日死亡」，均與本件車禍
    無相當因果關係。原告黃秝珍依民法第192條請求被告賠償
    殯葬費，及原告五人依民法第194條規定，請求賠償精神慰
    撫金，均屬無據。
　㈡本件車禍事故僅造成黃金和受有「左側前臂撕裂傷、四肢多
    處挫擦傷」傷害，被告對因此所支出之醫藥費、增加生活上
    費用3萬0,686元，不爭執。黃金和於108年5月29日至108年6
    月6日第一次住院期間9日，每日看護費2,200元計算，看護
    費19.800元，被告不爭執。本件車禍直接被害人黃金和為肇
    事主因，被告為肇事次因，原告應承擔黃金和之與有過失，
    被告主張過失相抵等語，資為抗辯。並聲明：⒈原告之訴駁
    回。⒉願供擔保，請准宣告免為假執行。
三、得心證之理由：
　㈠本件車禍僅導致黃金和受有「左側前臂撕裂傷、四肢多處挫
    擦傷」傷害。本件車禍事故，並未導致黃金和其餘傷害，亦
    與黃金和之死亡結果，無相當因果關係：
　⒈原告主張被告於上開時、地，騎乘機車，未注意車前狀況及
    隨時採取必要之安全措施，致兩造車輛發生碰撞，黃金和當
    場人車倒地，而受有「左側前臂撕裂傷、四肢多處挫擦傷」
    傷害（下稱原傷），經本院調取臺灣臺中地方檢察署108年
    度偵字第32685號偵查卷【下稱偵卷】，核閱偵卷內中山醫
    學院108年7月9日診斷證明書、現場圖、調查報告表㈠、㈡、
    現場照片無誤，並為被告所不爭執，堪信為真。
　⒉原告另主張本件車禍致黃金和受有「第三腰椎根斷裂併第三/
    四腰椎狹窄與滑脫症」、「第二腰椎楔形壓迫閉鎖性骨折」
    傷勢，及因上開傷勢致黃金和罹患「慢性阻塞性肺病、肺炎
    併呼吸衰竭、敗血性休克、急性腎衰竭」疾病，進而因上開
    疾病於108年12月4日死亡乙情，為被告所否認，並以前詞置
    辯。經查：
　⑴按損害賠償之債，以有損害之發生及有責任原因之事實，並
    二者之間，有相當因果關係為成立要件。所謂相當因果關係
    ，係指依經驗法則，綜合行為當時所存在之一切事實，為客
    觀之事後審查，認為在一般情形下，有此環境、有此行為之
    同一條件，均可發生同一之結果者，則該條件即為發生結果
    之相當條件，行為與結果即有相當之困果關係。反之，若在
    一般情形上，有此同一條件存在，而依客觀之審查，認為不
    必皆發生此結果者，則該條件與結果並不相當，不過為偶然
    之事實而已，其行為與結果間即無相當因果關係（最高法院
    110年度台上字第1114號民事裁判可資參照）。次按倘若被
    害人因該過失行為受傷後，另「因罹患他病致死，所患之病
    與原傷毫無關聯」，非屬原傷加入自然力所致者，則其因果
    關係業已中斷，祗能論以過失傷害罪（最高法院92年度台上
    字第1940號、95年度台上字第6394號刑事判決意旨參照）。
    按受傷後因病身死，應視其病是否因傷所引起，如係因傷致
    病，因病致死，則侵權之行為與死亡之結果即有相當因果關
    係。否則如係受傷後因他病而死，自無因果關係可言（最高
    法院86年度台上字第1205號民事判決可資參照 ）。
　⑵黃金和於本件車禍後，隨即送往中山醫院急診，接受傷口清
    創手術及傷口修補手術治療，迄至「108年6月6日出院返家
    」，並於同年6月11日至7月9日返回該院門診共4次，此有中
    山醫院108年7月9日診斷證明書（偵卷第31頁）在卷可考，
    堪認被告因本件車禍事故造成之四肢外傷已漸趨穩定痊癒，
    亦可接受一般日常生活照護。故黃金和嗣後108年12月4日之
    死亡結果，是否係因原傷加入自然力後助成之結果，已非無
    疑。
　⑶黃金和復於108年7月19日，因「中午飯後突然嘔吐併呼吸喘
    ，疑似嘔吐物哽到，後續因意識改變」，而於同日經送往中
    山醫院急診，經診斷為吸入性肺炎，並接受氣管內管置入處
    置，仍因狀況不穩，故入住加護病房接受治療。嗣「於108
    年7月25日，經醫師評估病況穩定後轉出加護病房」等情，
    有中山醫院108年7月19日至同年8月2日出院病歷摘要（見原
    證6，本院卷第47至52頁）、中山醫院109年3月30日中山醫
    大附醫法務字第1090002806號函暨檢附之病歷資料、護理照
    護摘要、病歷光碟（見本院109年度交易字第170號卷【下稱
    交易字卷】第53至110頁）在卷可稽。
　⑷黃金和續於108年9月28日經人人診所診斷有腰椎退化性關節
    炎、【腰椎第三、四節椎間中度狹窄症狀】，有人人診所10
    8年9月28日診斷證明（見原證3，本院卷第35頁）。黃金和
　　於同年月30日前往中國醫學大學附設醫院（下稱中國醫藥學
    院）門診就醫，經診斷有「第二腰椎楔形壓迫閉鎖性骨折」
    情形（見交易字卷第359至363頁）；再於108年10月7日，自
    行步入中國醫藥學院門診就醫，主訴「下背痛持續兩個禮拜
    」，經診斷認有L3/4退化spondylolisthesis（即椎間滑脫
    ）、L4compressionfracture（即壓迫性骨折）等症狀，故
    住院接受椎板切除減壓及內固定骨融合手術，「穩定後於10
    8年10月11日出院」等情，有中國醫藥學院108年10月7日至
    同年月11日出院病歷摘要、108年11月11日、109年5月11日
    診斷證明書及108年9月30日門診病歷聯在卷可佐（見原證4
    、原證5，本院卷第37至45頁、交易字卷第359至363頁）。
　⑸黃金和又於108年10月31日，「因在家躺躺椅不慎跌倒」，左
    髖疼痛，經家屬以輪椅自行至中國醫藥學院門診就醫，經醫
    師評估於108年10月31日住院治療「左股骨頸閉鎖性骨折」
    ，後「於108年11月5日因病情穩定離院」等節，有中國醫藥
    學院109年4月9日院醫事字第1090004215號函暨檢附之病歷
    資料、入院護理評估表、護理紀錄（見交易字卷第235至364
    頁）、及中國醫藥學院110年9月22日院醫事字第1100012931
    號函、中國醫藥學院109年5月11日診斷證明書（見本院卷第
    277頁、第347頁）附卷足證。
　⑹黃金和又於108年11月19日因慢性阻塞性肺部疾病，最近一個
    禮拜咳嗽，108年11月19日喘且有血痰症狀，至中山醫院急
    診就醫，胸部X光片影像顯示左上嚴重肺炎，經醫師診斷罹
    有肺炎、呼吸衰竭等疾患，因狀況不穩定入住加護病房，於
    108年11月26日因左側肋膜積水接受胸腔引流手術。嗣於108
    年12月4日由家屬簽署住院病人臨終出院意願書，經家屬同
    意返家，返家後於108年12月4日15時58分宣告死亡，由家屬
    簽立切結書後，申請行政相驗，並由民道診所開立死亡證明
    書，上載死亡方式為「自然死（純粹僅因疾病或自然老化所
    引起之死亡）」，死亡原因為「直接引起死亡之疾病或傷害
    ：慢性阻塞性肺病；先行原因：肺炎」，上情有中山醫院病
    歷資料、病程紀錄、住院病人臨終出院意願書（見本院109
    年度交簡字第195號卷【下稱交簡字卷】第105至211頁）、
    中山醫院108年12月4日診斷證明書（交簡字卷第47頁）、民
    道診所開立之死亡證明書（偵卷第91頁）附卷足證。
　⑺由上可知，黃金和於本件車禍後逾半年之死亡結果，係另因
    罹患「肺炎、慢性阻塞性肺病等肺部疾病」所致，而該等疾
    患顯與本件車禍所致之四肢擦挫傷無關。換言之，黃金和所
    受「左側前臂撕裂傷、四肢多處挫擦傷」傷勢，並不會導致
    其罹患「肺炎、慢性阻塞性肺病等肺部疾病」。再者，黃金
    和所受「左側前臂撕裂傷、四肢多處挫擦傷」傷勢，亦不會
    直接導致其死亡。準此，自難謂黃金和死亡之結果與被告之
    過失行為間具相當因果關係。
　⒊原告雖主張：黃金和第二腰椎楔形壓迫閉鎖性骨折、第三椎
    根斷裂併第三、四腰椎間狹窄與滑脫症傷害，係本件車禍事
    故導致之傷害；該等腰椎傷害進而造成黃金和持續腰背痛、
    胸悶、咳痰能力不佳，抵抗力減弱，終致肺炎等併發症，故
    被告之過失行為與黃金和之死亡結果間具因果關係等語（見
    本院卷第14頁、第19頁）。經查：
　⑴黃金和於車禍事故發生後，救護車第一時間即108年5月29日
    下午到達現場處理時，就黃金和之傷勢，僅係標示黃金和主
    訴左手背、左腳踝、左手肘不適，此有案發現場救護資料在
    卷可憑（交簡字卷第57頁），並未敘及其有背部疼痛之情況
    。而當日送往中山醫學大學附設醫院急診後，診斷證明書內
    亦僅載有黃金和左側前臂撕裂傷、四肢多處擦挫傷等傷勢，
    此觀中山醫院診斷證明書自明（偵卷第31頁）。故無論由黃
    金和車禍後向救護人員之主訴，或中山醫院之診斷證明書，
    均無從得知斯時黃金和已有腰椎之傷勢。
　⑵其次，黃金和於108年5月29日至108年6月6日住院長達9日，
    果若本件車禍致其受有第二腰椎椎楔形壓迫閉鎖性骨折、第
    三椎根斷裂併第三、四腰椎間狹窄與滑脫症之傷害，其大可
    於住院期間向醫師反應腰椎傷勢，甚至要求照射X光或腰椎
    影像。惟觀之黃金和上開住院期間病歷摘要，並無此紀錄（
    見黃金和於中山醫院之病歷資料），尚難遽認本件車禍有致
    黃金和受有「腰椎」之傷勢。至於中國醫藥學院109年5月11
    日診斷證明書雖記載：「患者主訴因108年5月29日因車禍外
    傷導致嚴重下背痛經108年9月30日至本院門診，...」等語
    （見本院卷第345頁），亦僅係黃金和於距離車禍三個多月
    後，於108年9月30日在中國醫藥學院門診時的主訴，尚難認
    經醫師認定本件車禍有導致黃金和嚴重下背痛及「第三椎根
    斷裂併第三、四腰椎間狹窄與滑脫症」之傷勢，尚難為有利
    於原告之認定。
　⑶再者，黃金和雖嗣後分別於108年9月28日經人人診所診斷有
    第三、四腰椎間狹窄症之傷害，於108年9月30日經中國醫藥
    學院診斷有第二腰椎楔形壓迫閉鎖性骨折之傷害。然而，①
    黃金和係自108年9月28日，始因背部疼痛陸續至人人診所、
    中國醫藥學院求診，業如前述。此距本件車禍事故發生已達
    4月之久，而有相當之時間間隔。②佐以黃金和年事已高，亦
    無法排除其腰椎疾患係因身體機能自然退化所致。③因此，
    尚難認本件車禍有致黃金和受有「第二腰椎楔形壓迫閉鎖性
    骨折、第三椎根斷裂併第三、四腰椎間狹窄與滑脫症」之傷
    害。
　⑷此外，①黃金和之死亡原因是108年12月4日診斷證明書上記載
    之「慢性阻塞性肺病、肺炎併呼吸衰竭、敗血性休克、急性
    腎衰竭」。②黃金和於108年5月29日左側上之受傷皮膚缺損
    住院，與108年7月及11月入院之肺部疾病應無相關性。③黃
    金和於108年7月19日至108年8月2日入住中山醫學院之原因
    為異物梗塞呼吸衰竭意識昏迷。是因嘔吐物哽到，是因異物
    哽塞，意識不清。④黃金和於108年5月之入院診斷中並未提
    及腰椎的問題及檢查之X光片。⑤黃金和「第三腰椎根斷裂併
    第三/四腰椎狹窄與滑脫症」，與108年12月4日「慢性阻塞
    性肺病、肺炎併呼吸衰竭、敗血性休克、急性腎衰竭」，應
    無相關性。⑥黃金和於108年11月19日至108年12月4日於中山
    醫學院住院。入住原因為嚴重肺炎，敗血症休克，急性呼吸
    衰竭經插管使用呼吸器，急性腎損傷經透析治療；慢性阻塞
    性肺病；左側氣胸經插導管治療。係治療嚴重肺炎等情，有
    本院函詢事項（見本院卷第225至226頁、第231至233頁）及
    中山醫學院108年12月4日診斷證明書、110年10月22日中山
    醫大附醫字第1100009710號回函可佐（見本院卷第29頁、第
    339至340頁）。衡諸吾人日常生活經驗，肺炎係肺臟組織遭
    細菌感染造成之發炎反應，發生之原因不一而足，患者之年
    齡稍長、抵抗力下降、長期臥床或吞嚥功能異常等情均可能
    為肺炎疾病之成因，亦難認黃金和之腰椎滑脫受損，為其罹
    患肺部疾患之原因。
　⑸綜上所述，尚難認黃金和因本件車禍受有腰椎傷勢，亦難認
    其因腰椎傷勢導致死亡結果。被告之過失駕駛行為，與黃金
    和之死亡結果間，難認具相當因果關係甚明。
  ㈡茲就原告請求，分述如下：
    按不法侵害他人之身體或健康者，對於被害人因此增加生活
    上之需要時，應負損害賠償責任，民法第193條第1項定有明
    文。次按兩造間因繼承就系爭不動產所成立之公同共有關係
    ，應認仍繼續存在於陳桬榕處分該不動產所取得之對價上，
    並因陳桬榕未經其他共有人同意，擅自侵吞該款項獲得不當
    得利，致其他共有人受有損害，依民法第179條規定，其對
    其他共有人之損害，應負有返還該不當得利之義務。系爭不
    動產非屬陳謝澄娘所有，已如前述，要不容陳桬榕藉口其係
    受陳謝澄娘之委任處分系爭不動產而諉卸其獲得不當得利所
    應負之責任。是陳梓等之繼承人因繼承取得之遺產被侵害所
    生上開得請求返還不當得利之債權，自屬其全體繼承人之公
    同共有債權，依民法第831條、第1164條規定，各繼承人得
    隨時請求分割並準用共有物分割之規定，得按各公同共有人
    應繼分比例予以分割，於該公同共有之債權分割後，各共有
    人即得本於其分得之債權請求權向債務人請求為其所分得部
    分之給付（最高法院89年度台上字第163號民事判決可資參
    照，88年度台上字第1151號民事判決類此見解）。又依法律
    規定或依契約而成一公同關係之數人，基於公同關係而共有
    一債權者，係屬公同共有債權，除依其共有關係所由規定之
    法律或契約另有規定外，依民法第831條準用同法第828條第
    2項之規定，公同共有人中之一人，非得公同共有人全體之
    同意，不得就公同共有債權之全部或一部行使之。查本件合
    建契約之權利於陳清萬死亡後，由上訴人、林陳牽治等四人
    及陳廖金葉共同繼承，為原審認定之事實，則該合建契約之
    債權，在遺產分割前，係屬全體繼承人公同共有，並無應有
    部分可言，各繼承人尚不得按其應繼分之比例行使權利（最
    高法院93年度台上字第874號民事判決）。故被繼承人對第
    三人之損害賠償請求權，在被繼承人死亡後，為全體繼承人
    之公同共有債權。經全體繼承人同意，就公同共有之債權為
    遺產分割，協議由其中一繼承人單獨取得，分得債權之人即
    得本於分得之債權請求權，向第三人請求其所分得部分之給
    付。經查：
　⒈原告黃秝珍得主張因此所增加生活之費用：
  ⑴原告主張黃金和因本件車禍，受有「左側前臂撕裂傷、四肢
    多處挫擦傷」傷害，因而支出醫藥費及增加生活上費用3萬0
    ,686元，業據提出醫療費用為證，並為被告所不爭執（見本
    院卷第360頁）。從而，原告黃秝珍依民法第193條、繼承、
    遺產分割之法律關係（見本院卷第287頁），主張3萬0,686
    元範圍之損害，應屬可採。
　⑵至於原告黃秝珍所主張其他醫藥費及增加生活上費用344505
    元，因本件車禍並未造成黃金和受有「第三腰椎根斷裂併第
    三/四腰椎狹窄與滑脫症」、「第二腰椎楔形壓迫閉鎖性骨
    折」、「左股骨頸閉鎖性骨折」，及「慢性阻塞性肺病、肺
    炎併呼吸衰竭、敗血性休克、急性腎衰竭」之傷害，故原告
    黃秝珍此部分請求，即屬無據。
　⒉原告黃萬全得主張看護費損害：
　⑴原告主張黃金和因本件車禍，受有「左側前臂撕裂傷、四肢
    多處挫擦傷」傷害，因而於「108年5月29日至108年6月6日
    」住院9日，每日看護費以2,200元計算，受有親屬間看護費
    損害上費用1萬9,800元等情，有中山醫學院110年11月11日
    中山醫大附醫法務字第1100010416號函載明：「黃金和因左
    側上肢多處外傷，一手背撕脫傷，左下肢挫擦傷故住院手術
    治療。因病患為86歲老年病患，左上肢受傷住院治療，應需
    他人看護照顧，且為全日看護協助」可佐（見本院卷第341
    頁），並為被告所不爭執（見本院卷第360頁）。從而，原
    告黃萬全依民法第193條、繼承、遺產分割之法律關係（見
    本院卷第287頁、第294頁），主張1萬9,800元範圍內之損害
    ，應屬可採。
　⑵至於原告黃萬全所主張黃金和①黃金和於「108年7月19日至10
    8年8月2日」入住中山醫學院之原因為異物梗塞呼吸衰竭意
    識昏迷。是因嘔吐物哽到，是「因異物哽塞」，意識不清。
    ②黃金和於「108年11月19日至108年12月4日」於中山醫學院
    住院係治療「嚴重肺炎」等情，有中山醫學院110年10月22
    日中山醫大附醫法務字第1100009710號回函可佐（見本院卷
    第339至340頁）。③黃金和「於108年10月7日至108年10月11
    日」，至中國醫藥學院接受椎板切除減壓及內固定骨融合手
    術，有中國醫藥學院109年5月11日診斷證明書可佐（見本院
    卷第345頁）。④黃金和於「108年10月31日至108年11月5日
    」中國醫藥學院住院係治療「左股骨頸閉鎖性骨折」，有中
    國醫藥學院109年5月11日診斷證明書可證（見本院卷第347
    頁）。⑤黃金和於「108年11月6日至同年11月18日並無入住
    中國醫藥學院之紀錄」等情，有中國醫藥學院110年9月22日
    院醫事字第1100012931號函、110年11月24日院醫事字第110
    0015582號函可佐（見本院卷第277頁、第343頁）。故黃金
    和於上開期間住院治療之傷勢，並非本件車禍所致傷勢，業
    經本院說明如上。從而，原告黃萬全依民法第193條、繼承
    、遺產分割之法律關係，主張此部分範圍之損害，並不足採
    。
　⒊原告黃秝珍不得請求殯葬費、原告五人不得請求精神慰撫金
    ：
　　黃金和之死亡，並非被告過失駕駛行為所致，兩者間無相當
    因果關係，業經本院論述如上。從而，原告黃秝珍依民法第
    192條請求殯葬費，及原告五人依民法第194條規定請求精神
    慰撫金，均屬無據。　
  ㈢過失相抵後之金額：
　　損害之發生或擴大，被害人與有過失者，法院得減輕賠償金
    額，或免除之。民法第217條第1項定有明文。次按民法第19
    2條第1項規定不法侵害他人致死者，對於支出醫療費及殯葬
    費之人，亦應負損害賠償責任，係間接被害人得請求賠償之
    特例。此項請求權，自理論言，雖係固有之權利，然其權利
    係基於侵權行為之規定而發生，自不能不負擔直接被害人之
    過失，倘直接被害人於損害之發生或擴大與有過失時，依公
    平之原則，亦應有民法第217條過失相抵規定之適用（最高
    法院73年度台再字第182號民事判決意旨參照）。本件原告
    黃秝珍、黃萬全係主張繼承自黃金和之醫藥費、看護費損害
    賠償請求權，更應承擔被繼承人黃金和之與有過失。次按汽
    車迴車前，應暫停並顯示左轉燈光或手勢，看清無來往車輛
    ，並注意行人通過，始得迴轉，道路交通安全規則第106條
    第5款定有明文。
　⒈被告駕駛普通重型機車，行經劃設分向線路段，未注意車前
    狀況適採安全措施，有過失。然而，⑴依黃金和於108年5月2
    9日警詢時陳稱：我騎865-BXU 號機車，從光德國中沿光德
    路行駛至事故地點後，我打方向燈，左轉進入（對向）黃昏
    市場要買麵包。我要左轉時，有台機車撞我發生事故。撞擊
    部位是左側車身（見偵卷第57頁）。⑵及被告於108年5月29
    日警詢時陳稱：我騎MYK-9331號機車，沿光德路直行往中山
    路一段方向至事故地點，原本騎在我右前方之機車，一打方
    向燈就左轉，我反應不及，與該機車碰撞。第一次撞擊部位
    是右前車頭。車損部位是左側車身及右前車頭擦痕等語（見
    偵院卷第55頁）。⑶佐以現場圖兩車行向及標線劃設情形，
    黃金和是行至劃設分向線路段，向左迴車；再參酌現場照片
    所示，被告車輛於碰撞後呈左倒狀，於車後留有左斜向刮地
    痕，兩車終止位置、兩車車損位置（黃金和駕駛機車之左側
    車身受損；被告駕駛機車之右前車側受損），可知黃金和於
    迴轉時，未注意看清有無來往車輛，致黃金和駕駛機車之左
    側後車尾，與左後方來車（即被告騎乘之機車）右側前車頭
    發生碰撞（見偵卷第33頁、第39至47頁）。由此足認黃金和
    駕駛普通重型機車，行至劃設分向線路段，向左迴車，因未
    注意看清左後方來車並讓其先行，亦與有過失。
　⒉本件經送臺中市車輛行車事故覆議委員會覆議，亦認定被告
    未注意車前狀況適採安全措施，為肇事次因；黃金和向左廻
    車時，未注意看清有無來往車輛，並讓其先行，為肇事主因
    ，有臺中市交通裁決處110年11月19日中市交裁管字第11000
    77559號函檢附之覆議意見書在卷可佐（見本院卷第349至35
    2頁）。
　⒊本院審酌雙方之過失情節及原因力之大小，認應由被告負擔
    百分之30過失責任，黃金和負擔百分之70過失責任。從而，
    經過失相抵後，原告黃秝珍得請求賠償之金額為9,206元（
    計算式：3萬0,68630％＝9,206，小數點以下四捨五入，以下
    同），原告黃萬全得請求賠償之金額為5,940元（計算式：1
    萬9,80030％＝5,940）
  ㈣按給付無確定期限者，債務人於債權人得請求給付時，經其
    催告而未為給付，自受催告時起，負遲延責任，其經債權人
    起訴而送達訴狀者，與催告有同一之效力；遲延之債務，以
    支付金錢為標的者，債權人得請求依法定利率計算之遲延利
    息；應付利息之債務，其利率未經約定，亦無法律可據者，
    週年利率為百分之5，民法第229條第2項、第233條第1項前
    段、第203條分別定有明文。從而，原告黃秝珍、黃萬全依
    民法第193條、繼承、遺產分割之法律關係，請求被告給付
    自起訴狀繕本送達翌日（即110年5月8日，見本院卷第149頁
    ）起至清償日止，按週年利率百分之5計算之利息，與上開
    規定，核無不合，應予准許。
四、綜上所述，原告黃秝珍、黃萬全依民法第193條、繼承、遺
    產分割之法律關係，請求被告應給付原告黃秝珍9,206元、
    原告黃萬全5,940元，及均自110年5月8日起至清償日止，按
    週年利率百分之5計算之利息，為有理由，應予准許。原告
    逾此範圍之請求，為無理由，應予駁回。
五、原告聲請向中國醫藥學院函查：「黃金和所受第三腰椎根斷
    裂併第三/四腰椎狹窄與滑脫症，是否與108年5月29日本件
    車禍事故所受外力碰撞有關連？上述症狀是否有引發嗆咳、
    肺炎可能性？」（見本院卷第364頁）及向華濟中醫診所函
    查：「依病人黃金和之主訴，與108年5月29日本件車禍事故
    所受外力碰撞有關連？病人看診之內容，是否可能引發肺炎
    ？」（見本院卷第360頁）。惟本院認黃金和之腰椎傷勢及
    死亡結果，均與本件車禍事故間無相當因果關係一節，已臻
    明確，故原告此部分調查證據之聲請，核無必要，應予駁回
    。本件事證已臻明確，兩造其餘之攻擊防禦方法及未經援用
    之證據，經本院斟酌後，認均不足以影響本判決之結果，爰
    不逐一論述，併此敘明。
六、本判決第一項部分，所命被告給付原告黃秝珍、黃萬全之金
    額合計未逾50萬元，依民事訴訟法第389條第1項第5款之規
    定，依職權宣告假執行。至原告其餘假執行之聲請，則因該
    部分訴之駁回而失所依據，應予駁回。又被告陳明願供擔保
    請准宣告免為假執行（見本院卷第289頁），核無不合，爰
    酌定相當之擔保金額准許之。
七、訴訟費用負擔之依據：民事訴訟法第79條、第85條第1項但
    書。
中　　華　　民　　國　　111 　年　　1 　　月　 14 　　日
                      臺灣臺中地方法院豐原簡易庭
                                  法　官　高士傑
以上正本係照原本作成。
如不服本判決，應於送達後20日內，向本院提出上訴狀並表明上
訴理由，如於本判決宣示後送達前提起上訴者，應於判決送達後
20日內補提上訴理由書（須附繕本）。如委任律師提起上訴者，
應一併繳納上訴審裁判費。
中　　華　　民　　國　　111 　年　　1 　　月　 14 　　日
                                  書記官　蔡伸蔚